【裁判字號】    90,交上訴,5
【裁判日期】    900612
【裁判案由】    過失致死
【裁判全文】
臺灣高等法院花蓮分院刑事判決            九十年度交上訴字第五號
    上   訴   人  臺灣台東地方法院檢察署檢察官
    上訴人即被告  乙○○
右列上訴人因被告過失致死案件，不服臺灣台東地方法院九十年度交訴字第一號中華
民國九十年三月五日第一審判決( 起訴案號：臺灣台東地方法院檢察署八十九年度偵
字第一五三八號 )，提起上訴，本院判決如左：
    主  文
原判決撤銷。
乙○○無罪。
    事  實
一臺灣台東地方法院檢察署檢察官在原審法院之公訴意旨略以：乙○○為聯結車司機
  ，平日以駕駛聯結車為人載運貨物為業，於民國（下同）八十九年七月七日十五時
  二十七分許，駕駛車牌號碼ＸＱ－七八七號大貨車聯結ＵＦ－二五號扡車，沿臺東
  縣臺九線公路，由北往南方向行駛，迨行至同路四一八公里以南四００公尺處，其
  原應注意當時雨勢滂沱，視線不清，應減速慢行，作隨時停車之準備，又大型汽車
  在雙向四車道行駛時，除超越同一車道之前車或準備左轉彎外，均不得在內側車道
  行駛，且依當時情形又無不能注意之情事，竟仍貿然快速行駛，且行駛於內側車道
  。適有林忠平駕駛車牌號碼Ｅ七－一二三五號客車，搭載宋美蘭，沿同路由南往北
  方向行駛，行至該處，亦疏未注意貿然駛入來車車道之內側車道。乙○○發現後，
  即因車速過快，煞避不及，二車遂互相撞擊，致林忠平、宋美蘭受有顱內出血等傷
  害，當場不治死亡，因認乙○○涉犯刑法第二百七十六條第二項業務過失致人於死
  罪嫌而提起公訴。
二本件公訴意旨認被告涉犯前揭罪嫌，無非以被告坦承於前揭時地駕車肇事之事實，
  及當時雨霧致視線不清，應減速慢行，做隨時停車之準備，及大型汽車在雙向四車
  道行駛時，除超越同一車道之前車或準備左轉彎外，均不得在內側車道行駛，道路
  交通安全規則第九十三條第一項第四款、第九十八條第一項第一款定有明文，被告
  行車違反上開規定，顯有過失等語為論據，惟訊之被告乙○○則堅決否認有何過失
  ，辯稱當時伊車速的時速四十公里，是對方車速過快衝向伊遵行車道等語。經查：
  (一)本件依警方繪制之道路交通事故調查表現場圖顯示：肇事路段為一雙向四快車道
    路段，被告所駕聯結車由台東往高雄方向行駛，林忠平所駕車輛則由對向車道自
    南往北（高雄往台東方向）行駛，兩車撞擊後停於南向車道，被告所駕聯結車後
    半部停跨於南向二快車道中間之車道線上，林忠平所駕車輛則停於南向車道，兩
    車撞擊後林忠平所駕小客車車身板金紅色漆片及掉落物大量散落在南向車道之外
    側快車道上（掉在聯結車下方及前方），再者，肇事路段為一彎道，肇事地點在
    南下車道被告所駕聯結車尚未進入彎道之處，而林忠平所駕車輛則已衝過彎道越
    過雙黃中心線而進入南下車道，再參酌警方拍攝之現場色彩照片顯示兩車撞擊後
    之掉落物與上開警方繪製之現場圖相符（見相驗卷第十二頁、第十六頁至十八頁
    ），凡此均顯示本件肇事原因係林忠平所駕車輛跨越中心分向限制線，侵入來車
    道，被告乙○○所駕車輛於肇事前係行使於其遵行方向之內側車道，於發現林車
    侵入其原行駛之車道時往右煞避，致兩車相撞，撞擊點在兩車相撞後聯結車煞停
    之車頭停留處附近，則本件車禍之發生，顯係林忠平肇駛小客車行客車行經彎道
    ，跨越中心分向限制線，侵入來車道，為肇事原因，被告駕駛聯結車並無肇事因
    素，即本件車禍經送由台灣省花東區車輛行車事故鑑定委員會及台灣省車輛行車
    事故覆議鑑定委員會鑑定結果，均同此結論（見相驗卷第六十八至七十頁、第一
    ０一頁）。
  (二)本件告訴人甲○○雖於原審具狀陳稱一般載貨汽車在高速行駛至彎道時，在進入
    彎道前會先切入內側或對向車道，以防傾斜或翻車，或謂以其提出之照片散落物
    拋出方向應當是聯結車行駛方向與其離心力之合力方向，及由照片中得知散落物
    的分布由轉彎處之雙黃中心線，往後延伸推算其距離，可知其撞擊點在雙黃線中
    心線上或附近，及林忠平所駕車輛肇事後車頭全毀，推論係被告違規超速云云，
    然查：被告所駕車輛於肇事前係行駛於其遵行方向之內側車道，本院亦同此認定
    （至其違規行駛內側車道是否應負本件車禍之過失責任，詳如後述），其餘告訴
    人所云無非推測之詞，其所提出照片（原審卷第二十八－二十九頁）亦不能看出
    撞擊點在雙線分向限制線上或附近，且本兩車相撞所造成之林忠平所駕小客車漆
    片及掉落物散落處，已如前述警繪現場圖及警方拍攝照片所示告訴人上開陳述經
    核亦與上開卷證資料不符，而依警方拍攝現場照片顯示，拍攝時已無下雨且在白
    天，如果撞擊點在雙黃分向限制線上或附近，必在其上有大量撞擊所造成之掉落
    物，衡情警方應無忽略之可能，告訴人甲○○認警方繪制現場圖外撞擊時之第一
    現場云云，經核亦無採。再查本件依警繪現場圖及現場照片顯示兩者撞擊點在聯
    結車煞停後之車頭停留處附近且林忠平所駕車輛衝入對向之南車道，已如前述，
    此亦見林忠平於兩車相撞前速度甚快（否則即不致衝入對向車道），則林忠平所
    駕車輛車頭全毀，顯係其車速過快撞擊重車（聯結車）所致，不能因此推論必係
    被告所駕聯結車超速所致。
  (三)本件肇事路段行車速限為時速四十公里（見卷附道路交通事故調查表）而被告供
    稱伊當時行車速度約（時速）四十公里，依前開所述被告所駕車輛肇事後停留處
    及兩車撞擊後小客車漆片及掉落散布情形觀察，被告所供並未超速乙節，尚屬可
    信。至於台灣省車輛行事故覆議鑑定委員會鑑定認被告所駕聯結車超速行駛及行
    駛內側車道，均有違規乙節，惟查本件並無事證證明被告確有超速行駛之事證，
    已如前述，況道路交通安全規則關於速限及大型車行駛車道之規定及因雨霧視線
    不清，應減速慢行（道路交通安全規則第九十三條第一項第四款、第九十八條第
    一項第一款），其規範目的在避免大型車車速太慢而影響交通流量，使小型車不
    致受大型車慢行之影響及避免同車道內之危險狀況發生（如避免追撞前車），非
    在避免對向車道來車之衝入時發生危險，此乃行車基於信賴原則之當然解釋（禁
    止超速行車，亦係同此道理），從而本件被告上述違規行車，與本件車禍之發生
    即不能認有相當因果關係，被告就本件車禍所導致他人之傷亡，自無過失責任可
    言。
三綜上所述，本件不能證明被告犯罪，原審為被告有罪之判決，核有未當，被告上訴
  否認犯罪，為有理由，檢察官據告訴人具狀請求以原審量形過輕提起上訴，則無理
  由，爰撤銷原審判決，另為被告無罪之諭知。被告經合法傳喚，無正當理由不到庭
  ，爰不待其陳述逕行判決。
據上論斷，應依刑事訴訟法第三百六十九條第一項前段、第三百零一條第一項、第三
百七十一條，判決如主文。
本案經檢察官崔紀鎮到庭執行職務。
中      華      民      國      九十      年    六      月   十二     日
                                    審判長法官  謝  志  揚
                                          法官  何  方  興
                                          法官  蔣  有  木
右正本證明與原本無異。
如不服本判決，應於判決送達後十日內向本院提出上訴狀。其未述理由者，並應於
提出上訴狀後十日內向本院補提理由狀(須附繕本)
                               書記官  陳  有  信
中      華      民      國      九十      年    六      月   十二     日


司法院資訊處製作；財團法人民間司法改革基金會備份。
